【裁判字號】    88,訴,854
【裁判日期】    900629
【裁判案由】    偽造有價證券等
【裁判全文】
臺灣高雄地方法院刑事判決                          八十八年度訴字第八五四號
    公  訴  人  臺灣高雄地方法院檢察署檢察官
    被      告  己○○
    選任辯護人  蘇榮達
                蘇俊誠
    被      告  甲○○
    指定辯護人  本院公設辯護人 丙○○
右列被告因偽造有價證券等案件，經檢察官提起公訴（八十七年度偵字第一二五一一
號），本院判決如左：
    主  文
己○○、甲○○均無罪。
    理  由
一、公訴意旨如附件起訴書。
二、按犯罪事實應依證據認定之，無證據不得推定其犯罪事實，又不能証明被告犯罪
    ，應諭知無罪之判決，刑事訴訟法第一百五十四條、第三百零一條第一項定有明
    文。又事實之認定應憑證據，如未能發現相當證據，或證據不足以證明，自不能
    以推測之方法以為裁判基礎最高法院四十年台上字第八六號判例闡述甚明。
三、公訴人認被告己○○涉觸犯竊盜罪及偽造有價證券罪嫌，被告甲○○涉觸犯偽造
    有價證券罪嫌，無非以被害人戊○○之指述，支票影本，證人丁○○之證述，被
    害人戊○○前後供述不一，為其主要論據。訊問被告己○○、甲○○二人堅決否
    認上開犯行，被告己○○辯稱該支票係戊○○交付，因戊○○欠其新台幣（下同
    ）五萬元未還，我向戊○○另借十五萬元，戊○○簽發該二十萬元支票給我，並
    非竊盜支票，亦未偽造該支票等情。被告甲○○辯稱支票是己○○借我的，交予
    丁○○償債等情。
四、經查：
   （一）本件支票由案外人丁○○於八十七年三月二十日向銀行提示，因存款不足
         而退票，已經證人丁○○證述屬實，並有支票及退票理由單在卷可稽，而
         該支票係被告甲○○因清償債務交予丁○○，已經被告甲○○陳述在卷，
         與證人丁○○證述之情節相符，可以認定。另被告甲○○係自被告己○○
         處取得該支票，已經被告二人供述在卷，雖被告己○○於本院訊問時陳稱
         該支票係被告甲○○私自取走，惟被告己○○於警察訊問時已明白承認該
         支票是其拿給甲○○（警卷第三頁背面），於檢察官第一次訊問時始稱被
         告甲○○偷走該支票（偵查卷第十五頁），但於檢察官再次訊問時又稱起
         先是被告甲○○自己在我皮包拿走，後來他再交給我，叫我等庚○○到場
         再給他（偵查卷第二十二頁），依被告己○○之之供述及證人庚○○之證
         述（警卷第十三頁背面），當時既有庚○○在場，可見被告古香蘭於檢察
         官第二次訊問時所稱被告甲○○有將該支票交與被告己○○，叫己○○等
         庚○○到場時，再交付支票，較為可採，又被告己○○於警訊時承認支票
         交與被告甲○○，已經證人即訊問警員乙○○結證屬實（本院九十年三月
         三十日審判筆錄），若被告己○○之支票為被告甲○○所竊，豈有於警察
         訊問時，為甲○○掩飾，足見被告甲○○取走該支票時，被告己○○應係
         知情。
    （二）次查該支票並未掛失止付，有泛亞商業銀行高雄分行八十九年三月二日八
          九泛高發字第0四六五號函可證，雖然被害人戊○○指述該支票係被告盧
          香蘭竊取並經盜用印章及填寫金額二十萬元，然為被告己○○否認，而證
          人馬可、馬勻於偵查中僅證明被告己○○到過被害人己○○家中，但並未
          證明被告己○○竊取該支票之事實，雖被告己○○於警訊中所供該支票之
          發票日、金額是否已填寫，與其偵查、審理中所供不符，所稱被害人盧保
          香欠其金額究為五萬或三萬元，也是供述不同，惟該支票已填金額及蓋有
          印章，僅發票日由庚○○所填並予以背書，已經證人庚○○證述明確，與
          被告甲○○所供相符，證人庚○○僅為該支票之背書人，本應對支票負責
          ，且對該支票之取得並無非利害關係人，其對支票之來源之證言自可採信
          。且被告己○○於偵查中（偵查卷第十六頁）及本院審理中（八十九年一
          月十二日審判筆錄）所簽「貳拾萬元整」之筆跡較為工整，與警卷所附該
          支票之金額所寫字跡較為流暢，二者在字型、運筆及神態顯然不同，亦不
          能證明該支票之金額二十萬係被告己○○所偽簽。另被告己○○於偵查中
          稱該支票置於客廳抽屜（偵查卷第二十二頁），於本院審理時又稱支票置
          放於房內櫃子（本院八十九年二月十八日訊問筆錄），對支票置放場所所
          述不一，亦有可疑。
    （三）被告甲○○欠丁○○債務，以該支票償還，也經證人丁○○證述屬實，與
          證人庚○○證述之情節亦大致相符，被告甲○○若知該支票係盜贓之物，
          竟加以行使，豈非使犯行敗露，由證人庚○○證述之情節，亦可證被告古
          添河對該支票之來源並不知情，被告甲○○既不知該支票確實來源，其接
          受支票，相信支票來源正當，據以填發期日行使，自無偽造支票之可言。
    （四）被告己○○與被害人戊○○有金錢糾紛，已經被害人戊○○陳述在卷，雖
          其金額有爭執，被告己○○所供亦有不同，然二人既有金錢往來，其支票
          往來自不無可能，且被告己○○若係竊取該支票，一經提示，將遭發現，
          是其竊取支票並無實益可言，並無積極證據證明被告己○○竊取該支票，
          盜用印章及偽填金額。
五、綜上所述，並無證據證明被告己○○竊取該支票及偽造該支票，亦無證據證明被
    告甲○○偽造該支票之發票日，依首揭說明，自應為被告二人無罪之諭知。
據上論斷，應依刑事訴訟法第三百零一條第一項，判決如主文。
中      華      民      國      九十      年      六      月  二十九    日
                                  臺灣高雄地方法院刑事第三庭
                                      法  官    宋明中
右正本證明與原本無異。
如不服本判決，應於判決送達後十日內，向本院提出上訴狀。
                                      書記官    林介欽
中      華      民      國      九十      年      七      月    二      日


司法院資訊處製作；財團法人民間司法改革基金會備份。
